【裁判字號】    90,台聲,316
【裁判日期】    900712
【裁判案由】    履行契約等
【裁判全文】
最高法院民事裁定                                  九十年度台聲字第三一六號
    聲  請  人  中美機械工程股份有限公司
                              .
    法定代理人  沃華苹
    聲  請  人  甲○○
右聲請人因與基隆市政府等間請求履行契約等事件，對於中華民國八十九年十二月七
日本院裁定（八十九年度台抗字第六四八號），聲請再審，本院裁定如左：
    主  文
聲請駁回。
聲請訴訟費用由聲請人負擔。
    理  由
本件聲請人對於本院八十九年度台抗字第六四八號確定裁定，主張有民事訴訟法第四
百九十六條第一項第一款適用法規顯有錯誤之情形，對之聲請再審，係以：伊對於相
對人基隆市政府有請求其出售坐落基隆市○○區○○段第五○六－九地號等土地應有
部分一千分之一等之權利，相對人余東洋即東洋企業社等請求基隆市政府將系爭土地
出售並分配所得價金之百分之七十予余東洋等人，其訴訟之結果將侵害伊之權利，伊
以該事件之兩造為共同被告提起主參加訴訟，合於民事訴訟法第五十四條之規定，原
確定裁定認伊之起訴不合上開條文所定之要件，適用法規顯有錯誤云云，為其論據。
按依民事訴訟法第五十四條之規定而起訴者，除就他人間之訴訟標的全部或一部，為
自已有所請求之情形外，必須因他人間訴訟之結果自己之權利將被侵害者始得為之，
若他人間訴訟之結果於自己之權利並無侵害，自不在准許提起之列。又在第二審提起
主參加訴訟者，必須以本訴訟中兩造為共同被告，為該訴訟之成立要件之一，如不備
此要件而具備獨立之訴之要件時，第二審法院應以裁定將該訴訟移送於第一審管轄法
院。原確定裁定以余東洋等人在本訴訟係請求基隆市政府出售系爭土地並給付價金百
分之七十，聲請人提起主參加訴訟係主張伊為東洋企業社之社員，享有開發契約上之
權益，每人並得購買系爭土地三百坪，又聲請人中美機械工程股份有限公司對余東洋
有工程報酬請求權。余東洋等人與聲請人之請求互不排斥，余東洋等人與基隆市政府
間本訴訟之結果亦不侵害聲請人之權利，聲請人自不得在第二審法院提起主參加之訴
。況聲請人又以非本訴訟當事人之台灣省政府等人為共同被告，亦有未合。原第二審
法院以裁定將聲請人之訴移送於第一審管轄法院，於法並無違背。爰維持原第二審法
院所為裁定，駁回聲請人之抗告，經核並無適用法規顯有錯誤之情形。聲請意旨，求
予廢棄原確定裁定，非有理由。
據上論結，本件聲請為無理由，並依民事訴訟法第九十五條、第七十八條，裁定如主
文。
中      華      民      國     九十     年      七      月     十二     日
                              最高法院民事第三庭
                                  審判長法官  林  奇  福
                                        法官  陳  國  禎
                                        法官  李  彥  文
                                        法官  陳  重  瑜
                                        法官  劉  福  聲
      右正本證明與原本無異
                                              書  記  官
中      華      民      國     九十     年      七      月    二十六    日
                                                                       Ｋ


司法院資訊處製作；財團法人民間司法改革基金會備份。
